【裁判字號】    97,訴緝,2
【裁判日期】    970131
【裁判案由】    違反毒品危害防制條例
【裁判全文】
臺灣彰化地方法院刑事判決               97年度訴緝字第2號
公  訴  人  臺灣彰化地方法院檢察署檢察官
被      告  甲○○
上列被告因違反毒品危害防制條例案件，經檢察官提起公訴（96
年度毒偵字第2972號），本院合議庭裁定由受命法官獨任進行簡
式審判程序，茲判決如下：
    主  文
甲○○施用第一級毒品，累犯，處有期徒刑拾月；又施用第二級
毒品，累犯，處有期徒刑陸月。應執行有期徒刑壹年貳月。
    犯罪事實
一、甲○○曾於民國94年間因連續施用第1 級毒品案件，經本院
    以94年度訴字第2013號刑事判決判處有期徒刑9 月確定，並
    於96年1 月1 日因縮刑期滿執行完畢。其前於91年間因施用
    毒品案件，經本院以91年度毒聲字第2272號、第2566號裁定
    送勒戒處所觀察、勒戒後，認有繼續施用毒品之傾向，經本
    院以91年度毒聲字第2825號裁定令入戒治處所施以強制戒治
    ，已於92年11月20日強制戒治期滿釋放，經臺灣彰化地方法
    院檢察署檢察官以92年度戒毒偵字第625 號、第626 號、第
    627 號為不起訴處分確定。詎其不知悔改，明知海洛因及甲
    基安非他命，分別業經公告為毒品危害防制條例第2 條第2
    項第1 、2 款所列管之第1、2級毒品，不得非法持有、施用
    ，復分別基於施用第1 級毒品海洛因、第2 級毒品甲基安非
    他命之犯意，於前揭強制戒治執行完畢釋放後5 年內，(一)於
    96年5 月14日上午約9 、10時許，在其位於彰化縣員林鎮○
    ○路212 巷112 號之居處內，將海洛因摻水以注射針筒注射
    入體內，施用第1 級毒品海洛因1 次；(二)另於96年5 月13日
    下午2 時許，在其上址居處內，將甲基安非他命以玻璃球吸
    食器隔熱燒烤吸食煙霧之方式，施用第2 級毒品甲基安非他
    命1 次。嗣經警方於96年5 月15日下午3 時許，在彰化縣彰
    化市○○路○段456 號前盤查而查獲，且於同日下午5 時許
    採尿送驗後，始知上情。
二、案經彰化縣警察局彰化分局報請臺灣彰化地方法院檢察署檢
    察官偵查起訴。
    理  由
一、本案被告甲○○所犯係死刑、無期徒刑、最輕本刑為3 年以
    上有期徒刑以外之罪，其於準備程序就前揭被訴事實為有罪
    之陳述，經受命法官告知簡式審判程序之旨，並聽取其與公
    訴人之意見後，本院認無不得或不宜改依簡式審判程序進行
    之處，爰依刑事訴訟法第273 條之1 第1 項、第284 條之1
    ，裁定本案由受命法官獨任進行簡式審判程序，合先敘明。
二、訊據被告對其於上揭時、地，分別施用第1 級毒品海洛因及
    第2 級毒品甲基安非他命各1 次之事實，均坦承不諱（參見
    本院97年1 月21日審判筆錄）。另查：
  (一)被告係於96年5 月15日下午5 時許，經警方採集被告尿液送
    驗結果，分別呈嗎啡、甲基安非他命陽性反應，此有詮昕科
    技股份有限公司96年5 月24日報告編號00000000號濫用藥物
    尿液檢驗報告及應受尿液採驗人尿液檢體採集送驗紀錄表各
    1 紙（參見警卷第5 頁、第6 頁）附卷可稽，足見被告確分
    別有施用第1 、2 級毒品海洛因、甲基安非他命各1 次之事
    實，應可認定。
  (二)按海洛因施用入人體後水解還原成嗎啡，再循嗎啡之代謝方
    式排出體外，業據行政院衛生署藥物食品檢驗局73藥檢壹字
    第030221號函說明綦詳，且依醫學臨床實驗及根據英國藥學
    會出版Isolation and Indentification of Drugs一書第2
    版載明：口服或注射海洛因後可快速吸收，並於血液中迅速
    代謝成6 —乙醯嗎啡，然後轉變成嗎啡；再毒品施用後於尿
    液、血液中可檢出之最大時限，與施用劑量、施用頻率、施
    用方式、施用者飲水量之多寡、個人體質、檢體收集時間點
    及所用檢測方法之靈敏度等因素有關，因個案而異，一般於
    尿液中可檢出之最大時限，古柯鹼為施用後1 至4 天、海洛
    因為2 至4 天、嗎啡為2 至4 天、大麻為1 至10天、安非他
    命為1 至4 天、甲基安非他命為1 至5 天、MDMA為1 至4 天
    、MDA 為1 至4 天、Ketamine為2 至4 天等語，業經行政院
    衛生署藥物食品檢驗局92年7 月17日管檢字第0920005404號
    函、92年7 月23日管檢字第0920005609號函載明明確。是參
    酌前揭報告，被告自白於前揭時間分別有施用第1 級毒品海
    洛因、第2 級毒品甲基安非他命各1 次之犯行等語，核與事
    實相符，應堪採信。
  (三)另犯毒品危害防制條例第10條施用第1 級、第2 級毒品之罪
    者，檢察官應先聲請法院裁定將被告令送勒戒處所觀察、勒
    戒，經觀察、勒戒後，認有繼續施用毒品傾向者，應由檢察
    官聲請法院裁定將被告令入戒治處所施以強制戒治，且經強
    制戒治執行完畢釋放後，5 年內再犯第10條之罪，檢察官應
    依一般刑事訴訟程序予以起訴論罪科刑，此觀諸毒品危害防
    制條例第20條第1 項、第2 項、第23條第2 項前段規定自明
    。經查，被告前於91年間因施用毒品案件，經本院以91年度
    毒聲字第2272號、第2566號裁定送勒戒處所觀察、勒戒後，
    認有繼續施用毒品之傾向，經本院以91年度毒聲字第2825號
    裁定令入戒治處所施以強制戒治，已於92年11月20日強制戒
    治期滿釋放，經臺灣彰化地方法院檢察署檢察官以92年度戒
    毒偵字第625 號、第626 號、第627 號為不起訴處分確定等
    情之事實，此有臺灣高等法院被告前案紀錄表、臺灣彰化地
    方法院檢察署刑案資料查註紀錄表各1 份附卷可參。被告前
    既曾因施用毒品案件，經強制戒治後，復因施用毒品，其於
    前開強制戒治執行完畢釋放後5 年內，再犯本案施用毒品罪
    ，依毒品危害防制條例第23條第2 項之規定，屬應依法論罪
    科刑之行為，依前開說明，本案被告上開所為，均係於92年
    11月20日強制戒治執行完畢釋放後5 年內，各再犯毒品危害
    防制條例第10條第1 項、第2 項施用第1 級、第2 級毒品罪
    ，本案事證明確，被告上開犯行，均堪認定。
三、按海洛因、甲基安非他命分別為毒品危害防制條例第2 條第
    2 項第1 、2 款所明定之第1 、2 級毒品。核被告於犯罪事
    實欄一(一)部分所為，係犯毒品危害防制條例第10條第1 項之
    施用第1 級毒品罪；另於犯罪事實欄一(二)部分所為，係犯毒
    品危害防制條例第10條第2 項之施用第2 級毒品罪。被告各
    次持有第1 、2 級毒品進而施用，其持有之低度行為分別為
    施用之高度行為所吸收，均不另論持有毒品之罪。被告所犯
    上開2 罪，犯意各別，行為互異，應分論併罰。另查，被告
    曾於94年間因連續施用第1 級毒品案件，經本院以94年度訴
    字第2013號刑事判決判處有期徒刑9 月確定，並於96年1 月
    1 日因縮刑期滿執行完畢等情，此有臺灣高等法院被告前案
    紀錄表、臺灣彰化地方法院檢察署刑案資料查註紀錄表各1
    份存卷可考，其於5 年內故意再犯本案有期徒刑以上之2 罪
    ，均應依刑法第47條第1 項之規定，各論以累犯，並均加重
    其刑。爰審酌被告前因施用毒品案件，經強制戒治執行完畢
    釋放後，仍未能徹底戒絕毒品，復各犯本案施用第1 、2 級
    毒品罪，顯見其無戒毒悔改之意，惟念其施用毒品之手段、
    施用毒品乃自戕一己之身體健康，尚未對他人造成危害，且
    犯後已坦承犯行，態度良好等一切情狀，各量處如主文所示
    之刑，並定其應執行之刑。又被告上揭所為之犯罪時間，均
    係在96 年4月24日以後所犯，核與中華民國96年罪犯減刑條
    例第2條 第1 項之應減刑規定不符，自均不應予減輕其刑，
    附此敘明。
四、公訴意旨另以：被告各基於施用海洛因、甲基安非他命之包
    括一罪犯意，除於前揭犯罪事實欄一(一)(二)所示之施用時間外
    ，自96年4 月底某日起至96年5 月14日上午約9 、10時前之
    某時止，亦接連施用海洛因多次；自96年4 月底某日起至96
    年5 月13日下午2 時許前之某時止，亦接連施用甲基安非他
    命多次。因認被告此部分另涉有毒品危害防制條例第10條第
    1 、2 項之施用第1 、2 級毒品罪嫌等語。經查：
  (一)按犯罪事實應依證據認定之，無證據不得認定犯罪事實，刑
    事訴訟法第154 條第2 項定有明文；復按被告之自白，不得
    作為有罪判決之唯一證據，仍應調查其他必要之證據，以察
    其是否與事實相符，刑事訴訟法第156 條第2 項亦定有明文
    。
  (二)公訴人認被告涉有此部分分別施用第1 、2 級毒品海洛因、
    甲基安非他命之罪嫌，無非係以被告之惟一自白為其論據。
    訊據被告於本院準備程序中固全部認罪而坦認有上開期間，
    平均約3 、4 日施用海洛因1 次、約1 週施用甲基安非他命
    1 、2 次之行為等語，是除被告之前揭自白外，並無其他證
    據足以佐認與事實相符，依前開刑事訴訟法所定之證據法則
    ，自尚難逕單以被告之自白，認定被告確有除犯罪事實欄一
    (一)(二)所示之施用時間外，自96年4 月底某日起至96年5 月14
    日上午約9 、10時前之某時止，亦接連施用海洛因多次；自
    96年4 月底某日起至96 年5月13日下午2 時許前之某時止，
    亦接連施用甲基安非他命多次之行為。此外，本院復查無其
    他積極之證據足認被告有何此部分之犯行，惟公訴人認該部
    分各與前開被告經判決有罪之施用海洛因、甲基安非他命各
    1 次之犯行間，各具有包括一罪之關係，爰不另為無罪之諭
    知。
據上論斷，應依刑事訴訟法第273 條之1 第1 項、第299 條第1
項前段，毒品危害防制條例第10條第1 項、第2 項，刑法第11條
前段、第47條第1 項、第51條第5 款，判決如主文。
本案經檢察官吳曉婷到庭執行職務。
中    華    民    國    97    年    1     月    31    日
                  刑事第八庭      法  官  唐中興
以上正本證明與原本無異。
如不服本判決，應於判決送達後10日內，向本院提出上訴書狀，
上訴書狀應「敘述具體上訴理由」，並按他造當事人之人數附繕
本。「切勿逕送上級法院」。
中    華    民    國    97    年    1     月    31    日
                                  書記官  吳政
【附錄本案判決論罪科刑法條全文】：
毒品危害防制條例第10條
施用第1級毒品者，處6月以上5年以下有期徒刑。
施用第2級毒品者，處3年以下有期徒刑。


司法院資訊處製作；財團法人民間司法改革基金會備份。
